【裁判字號】    99,訴,349
【裁判日期】    990831
【裁判案由】    損害賠償
【裁判全文】
臺灣基隆地方法院民事判決               99年度訴字第349號
原      告  乙○○
            丙○○
被      告  甲○○
上列當事人間因原告提起刑事附帶民事訴訟，請求損害賠償事件
，經本院刑事庭裁定移送而來（99年度交重附民字第7號裁定）
，本院於民國99年8月24日言詞辯論終結，判決如下：
    主  文
被告應給付原告乙○○新臺幣肆拾壹萬伍仟元，及自民國九十九
年七月二日起至清償日止，按年息百分之五計算之利息。
被告應給付原告丙○○新臺幣貳拾萬元，及自民國九十九年七月
二日起至清償日止，按年息百分之五計算之利息。
原告其餘之訴駁回。
訴訟費用由被告負擔十分之一，餘由原告共同負擔。
本判決第一項得假執行；但被告如以新臺幣肆拾壹萬伍仟元為原
告乙○○預供擔保，免為假執行。
本判決第二項得假執行；但被告如以新臺幣貳拾萬元為原告丙○
○預供擔保，免為假執行。
原告其餘假執行之聲請駁回。
    事實及理由
一、原告主張：
(一)被告於民國99年2月5日上午8時5分許，駕駛車牌號碼0112－
    GZ號自小客車，沿基隆市安樂區○○○街62巷65號對面巷口
    左轉經樂利二街62巷往麥金路方向行駛，行經基隆市安樂區
    ○○○街62巷65號前岔路口時，適原告2人之母劉澄子正穿
    越馬路，該交叉路口未經劃設行人穿越道，且無交通指揮人
    員或號誌指示，被告依法本應暫停讓正在穿越馬路之行人即
    原告2人之母劉澄子先行通過，且依當時天候及道路交通狀
    況並無不能注意之情事，然竟未暫停或減速，反而猛力衝撞
    劉澄子，致劉澄子受有硬腦膜下出血、蜘蛛膜下出血、顏面
    骨骨折、左側脛骨開放性骨折之傷害，經緊急送往基隆長庚
    醫院治療，當日因病危而住進外科加護病房治療，於99年2
    月10日下午12時55分仍因創傷性顱內出血而傷重不治身亡，
    案經臺灣基隆地方法院檢察署檢察官認定被告就上開車禍發
    生涉有過失，而依刑法第276條第1項過失致人於死罪嫌將被
    告提起公訴。
(二)按汽車行經未劃設行人穿越道之交叉路口，遇有行人穿越道
    路時，無論有無交通指揮人員或號誌指示，均應暫停讓行人
    先行通過；汽車行駛時，駕駛人應注意車前狀況及兩車併行
    之間隔，並隨時採取必要之安全措施，道路交通安全規則第
    103條第3項、第94條第3項分別定有明文。被告在行經未劃
    設行人穿越道之交叉路口，未暫停讓穿越道路之行人先行通
    過，且於駕駛時亦未注意車前狀況以隨時採取必要之安全措
    施，致原告2人之母劉澄子因其駕駛過失而死亡，是被告之
    駕駛過失與原告2人之母劉澄子之死亡間具有因果關係。
(三)系爭車禍之發生係因被告之過失所致，業如前述，被告就其
    過失行為對原告所受之損害，自應負損害賠償之責。原告所
    受損害如下：
  1.殯葬費用部分：原告乙○○支出殯葬費用新臺幣（下同）21
    5,000元。
  2.精神慰撫金部分：被害人劉澄子含辛茹苦撫育子女長大成人
    ，正值享受天倫、含飴弄孫之際，其辛勤一輩子還尚未及享
    受人生之美好，即詎遭逢此巨變而慘死被告輪下，且死亡時
    全身多處骨折及顱內出血，掙扎數日仍因傷重不治身亡，對
    於母親臨死尚不得善終，臨終前尚須忍受痛苦折磨，此情令
    身為子女之原告2人倍感不捨及哀痛，每每思及此節及倍感
    哀戚，又對於子女而言人生最大遺憾及悲慟莫過於「子欲養
    而親不待」，原告等侍母至孝，先前縱在越南工作，亦至少
    每月返台1次，探望陪伴母親，未曾中斷，當原告等有能力
    侍奉母親時，母親竟已不在人世，此令原告等情何以堪，因
    被告之過失行為，令原告等原有和樂家庭頓時破碎，原告等
    痛失至親，且突逢噩耗，身心均蒙受嚴重打擊，事發迄今仍
    處哀慟情緒，遲遲無法平復，精神上備受煎熬，精神上受有
    莫大傷害，故原告2人請求被告給付各300萬元之精神慰撫金
    。
  3.合計原告乙○○、丙○○請求賠償之金額各為3,215,000元
    、300萬元。
(三)又原告等對於本案曾向基隆市安樂區調解委員會聲請調解，
    被告於調解期日雖有到場，但於調解時僅以哀兵姿態表示其
    無財產，無收入可資賠償，雙方調解未能成立，嗣原告等為
    假扣押之聲請，赫然發現被告乃頗有資力之人，除有數百萬
    元以上之臺幣及美金現金存款外，名下尚有無任何貸款之房
    屋1棟，顯有相當資力，是由被告於調解委員會之陳述刻意
    隱匿其資力情形，以求解免其賠償責任等情，顯見其無就本
    案為賠償之誠意甚明。嗣被告於知悉原告等察知其資力情形
    後，雖一再以聲請調解或寄發存證信函方式請求與原告調解
    ，但兩造提出之金額差距過大，原告等對於被告調解之請求
    ，請被告逕行與原告所委託律師洽商調解金額，待雙方和解
    金額差距縮小後，再行見面洽商，以免徒增雙方時間之浪費
    ，但被告僅一再以書面方式請求調解，對於其和解金額始終
    不願讓步，核其種種動作無非刻意在表現其具有和解之意願
    或誠意，但實則並無和解之誠意。
(四)原告乙○○對被告抗辯之陳述略以：確有受領被告之前給付
    之10萬元及強制汽車責任險之保險金150萬元。
(五)基於前述，聲明：
  1.被告應給付原告乙○○3,215,000元，及自起訴狀繕本送達
    翌日（99年7月2日）起至清償日止，按年息5%計算之利息；
  2.被告應給付原告丙○○300萬元，及自起訴狀繕本送達翌日
    起至清償日止，按年息5%計算之利息；
  3.訴訟費用由被告負擔；
  4.原告等願供擔保聲請宣告假執行。
二、被告方面：
    被告承認就系爭車禍應負過失侵權行為責任；就原告乙○○
    已支出殯葬費用215,000元之事實不爭執；被告賠償金額應
    扣除之前已先給付之賠償金10萬元及原告已領取之強制汽車
    責任險保險金150萬元；被告願再提出50萬元作為和解金額
    。聲明：駁回原告之訴。
三、得心證之理由：
(一)原告主張被告於99年2月5日上午8時5分許，駕駛車牌號碼01
    12－GZ號自小客車，沿基隆市安樂區○○○街62巷65號對面
    巷口左轉經樂利二街62巷往麥金路方向行駛，行經基隆市安
    樂區○○○街62巷65號前岔路口時，適原告2人之母劉澄子
    正穿越馬路，該交叉路口未經劃設行人穿越道，且無交通指
    揮人員或號誌指示，被告依法本應暫停讓正在穿越馬路之行
    人即原告2人之母劉澄子先行通過，且依當時天候及道路交
    通狀況並無不能注意之情事，然竟未暫停或減速而衝撞劉澄
    子，致劉澄子受有硬腦膜下出血、蜘蛛膜下出血、顏面骨骨
    折、左側脛骨開放性骨折之傷害，經緊急送往基隆長庚醫院
    治療，當日因病危而住進外科加護病房治療，於99年2月10
    日下午12時55分仍因創傷性顱內出血而傷重不治身亡之事實
    ，業據原告提出身分證影本、診斷證明書、臺灣基隆地方法
    院檢察署相驗屍體證明書等件影本為證，並有本院依職權調
    取臺灣基隆地方法院檢察署99年度偵字第1978號、99年度相
    字第49號偵查卷宗及本院99年度交易字第40號刑事卷宗可參
    ，復為被告所不爭執，原告主張上開部分之事實，自堪信為
    真實。
(二)按因故意或過失，不法侵害他人之權利者，負損害賠償責任
    ；不法侵害他人致死者，對於支出醫療及增加生活上需要之
    費用或殯葬費之人，亦應負損害賠償責任；不法侵害他人致
    死者，被害人之父、母、子、女及配偶，雖非財產上之損害
    ，亦得請求賠償相當之金額，民法第184條第1項前段、第19
    2條第1項、第194條分別定有明文。本件被害人劉澄子於99
    年2月5日上午8時5分許，因被告駕車不慎而遭被告所駕車輛
    撞及，被害人劉澄子因此受有硬腦膜下出血、蜘蛛膜下出血
    、顏面骨骨折、左側脛骨開放性骨折之傷害，並於99年2月1
    0日下午12時55分因創傷性顱內出血而傷重不治身亡，上開
    被告之過失行為與被害人劉澄子之死亡結果間，自有相當因
    果關係，被告就其應負過失侵權行為責任乙節亦不爭執，被
    告自應負侵權行為損害賠償之責，從而原告依前揭法條之規
    定，訴請被告賠償其損害，於法有據。茲就原告請求損害賠
    償範圍應否准許，審酌如下：
  1.殯葬費用部分；
    原告乙○○主張其因被告上開侵權行為而支出被害人劉澄子
    之殯葬費用215,000元，為被告所不爭執，被告自應賠償原
    告乙○○此部分之損害。
  2.慰撫金部分：
    按慰藉金之多寡，應斟酌雙方之身份、地位、資力與加害之
    程度及其他各種情形核定相當之數額。其金額是否相當，自
    應依實際加害情形與被害人所受之痛苦及雙方之身份、地位
    、經濟狀況等關係決定之（最高法院85年度台上字第460號
    判決參照）。本件原告2人為被害人劉澄子之子，渠等驟失
    親人自必受有非常之痛苦，本院調取兩造稅務電子閘門財產
    所得明細查得兩造資力狀況，並參酌兩造之身份、地位、經
    濟能力及原告所受傷害等一切情狀，認原告請求之精神慰撫
    金各以100萬元為適當，原告逾上開範圍部分之主張，即為
    無理由。
(三)從而，原告乙○○、丙○○得請求被告給付之賠償金額合計
    各為1,215,000元【計算式：215,000元（殯葬費用）＋100
    萬元（精神慰撫金）＝1,215,000元】、100萬元。
(四)末按保險人依強制汽車責任保險法規定給付之保險金，視為
    加害人或被保險人損害賠償金額之一部分；加害人或被保險
    人受賠償請求時，得扣除之，強制汽車責任險法第32條定有
    明文。查本件被害人劉澄子死亡後，已由原告等人受領強制
    汽車責任保險金之死亡給付150萬元，此為兩造所不爭執，
    而因該部分金額乃為原告2人共同領取，因此每人應分別領
    得750,000元【計算式：150萬元÷2人＝750,000元】，則原
    告所得請求之上開金額，自應扣除已領取之保險金；又被告
    抗辯之前已賠償原告10萬元，應予扣除，亦為原告乙○○所
    不爭執，要堪採信為真，上開賠償金亦為原告2人共同領取
    ，因此每人應分別領得5萬元，該部分金額亦應予扣除，是
    以原告乙○○、丙○○得所請求之賠償數額應各扣除80萬元
    ，即原告乙○○、丙○○各得向被告請求賠償415,000元【
    計算式：1,215,000元－80萬元＝415,000元】、20萬元【計
    算式：100萬元－80萬元＝20萬元。
四、綜上所述，原告乙○○、丙○○本於侵權行為之法律關係請
    求被告賠償各415,000元、20萬元，及均自起訴狀繕本送達
    翌日即99年7月2日起至清償日止，按年息5%計算之利息，為
    有理由，應予准許，逾此範圍之請求，為無理由，應予駁回
    。
五、本件原告勝訴部分，其金額均未逾50萬元，依據民事訴訟法
    第389條第1項第5款應依職權宣告假執行，並依被告聲請宣
    告被告預供擔保，得免為假執行。至原告敗訴部分，其假執
    行之聲請失所附麗，併予駁回。
六、結論：本件原告之訴為一部有理由，一部無理由，依民事訴
    訟法第79條、第298條第1項第5款、第392條第2項，判決如
    主文。
中    華    民    國    99    年    8     月    31    日
                  民事庭法  官  王翠芬
以上正本係照原本作成。
對於本件判決如有不服，應於收受送達後20日內向本院提出上訴
書狀，敘述上訴之理由，上訴於臺灣高等法院，並按他造當事人
之人數附具繕本。
中    華    民    國    99    年    8     月    31    日
                        書記官  李一農

司法院資訊處製作；財團法人民間司法改革基金會備份。
